臺灣板橋地方法院刑事判決　　　　　　　 95年度易字第485號
公　訴　人　臺灣板橋地方法院檢察署檢察官
被　　　告　丁○○
選任辯護人　劉師婷律師
上列被告因毀損案件，經檢察官提起公訴（九十四年度偵續一字
第三四號），本院判決如下：
    主  文
丁○○無罪。
    理  由
一、本件公訴意旨略以：被告丁○○因積欠告訴人己○○借款遲
    未清償，經告訴人以被告與其姐游善媛（原名戊○○）共同
    簽發之本票向本院聲請對本票准許強制執行，業經本院於民
    國九十一年十二月十二日以九十一年度票字第一０七二二號
    裁定准許，並經本院於九十一年十一月十三日以九十一年度
    裁全土字第九六七八號裁定得於供擔保後假扣押，被告於收
    受上開本票裁定後即於九十一年十二月二十三日提出抗告，
    並經臺灣高等法院於九十二年五月三十日駁回抗告而告確定
    。詎被告於將受強制執行之際，竟意圖損害債權人之債權，
    於九十二年二月二十四日，將其所有坐落於臺北縣中和市○○路○段三十四巷五十五弄二號四樓房屋及其基地出售予不
    知情之其弟丙○○，並於同年三月十七日辦理不動產所有權
    移轉登記，足以生損害於債權人即告訴人之債權，因認被告
    涉犯刑法第三百五十六條之毀損債權罪嫌等語。
二、本件公訴人認被告涉有上揭罪嫌，係以被告於偵查中之供述
    、證人丙○○、甲○○、乙○○、楊清地於偵查中之證述、
    本院九十一年度票字第一０七二二號卷宗所附之送達回證暨
    抗告狀等、告訴人於偵查中之指訴、臺灣土地銀行板橋分行
    九十四年八月十八日橋催字第０九四００００九八四號函檢
    送之申辦貸款資料、還款交易明細、被告書立之申請書、永
    慶房屋委託事項變更契約書等、匯款單、丙○○於板信商業
    銀行之之存摺影本、不動產買賣契約書、臺北縣政府警察局
    中和分局九十四年八月九日北縣警中戶字第０九四００三六
    三九五號函檢送之戶卡片及家戶訪問簽章表、板信商業銀行
    永和分行九十四年八月四日板信個永和字第０九四ＣＣ００
    ０一五號函暨所附之交易往來明細表、臺北縣中和地政事務
    所九十四年三月一日北縣中地資字第０九四０００二四五四
    號函檢送之上開房地移轉登記資料、稅單等、建物及土地登
    記簿謄本、民事裁定、本票、臺灣板橋地方法院檢察署九十
    三年度偵字第五三三九號、九十三年度偵續字第二四八號卷
    宗等資為其論據。
三、按犯罪事實應依證據認定之，無證據不得認定犯罪事實；又
    不能證明被告犯罪者，即應諭知無罪之判決，刑事訴訟法第
    一百五十四條第二項、第三百零一條第一項分別定有明文。
    次按認定不利於被告之事實，須依積極證據，苟積極證據不
    足為不利於被告事實之認定時，即應為有利於被告之認定，
    更不必有何有利之證據。又認定犯罪事實所憑之證據，雖不
    以直接證據為限，間接證據亦包括在內，然而無論直接或間
    接證據，其為訴訟上之證明，須達於通常一般人均不致有所
    懷疑，而得確信其為真實之程度，始得據為有罪之認定，最
    高法院三十年上字第八一六號及七十六年臺上字第四九八六
    號判例意旨可資參照。末按告訴人之告訴，係以使被告受刑
    事訴追為目的，是其陳述是否與事實相符，仍應調查其他證
    據以資審認，最高法院五十二年度臺上字第一三００號著有
    判例。
四、訊據被告固對於其將所有坐落於臺北縣中和市○○路○段三
    十四巷五十五弄二號四樓房屋及其基地出售予其胞弟丙○○
    ，並於九十二年三月十七日辦理不動產所有權移轉登記等事
    實直承不諱，惟堅決否認有何損害債權犯行，辯稱：伊不認
    識己○○，亦未跟渠借過錢，前開本票更非伊所簽發；上揭
    房屋係於八十一年間即出售予其胞弟丙○○，惟因渠沒有付
    自備款即先搬進去住，所以一直沒有辦過戶手續，而該房屋
    貸款均由丙○○繳納，嗣因游志廯繳息不正常，所以就辦理
    過戶，以利渠將房貸轉到別家銀行貸款，並非為損害告訴人
    之債權，才辦理過戶等語。經查：
  (一)按刑法第三百五十六條之損害債權罪，以債務人於將受強制
    執行之際，意圖損害債權人之債權，而毀壞、處分或隱匿其
    財產，為其犯罪構成要件，此乃以雙方確有債權債務關係存
    在為前提。本件告訴人前於九十一年十二月二日，持記載發
    票人為戊○○（嗣更名為游善媛）、丁○○，發票日為八十
    年七月二十四日、到期日為八十年八月二日，金額為新臺幣
    （下同）四十五萬元，票號為０一五一七九號之本票一紙（
    下稱系爭本票），向本院民事庭聲請准予強制執行，經本院
    於九十一年十二月十二日以九十一年度票字第一０七二二號
    裁定得為強制執行在案，嗣被告及戊○○均列名為抗告人對
    上揭裁定提起抗告，經臺灣高等法院於九十二年五月三十日
    以九十二年度抗字第一八二五號裁定抗告駁回而告確定，此
    據公訴人提出前開各案卷宗影本為憑。而告訴人即憑以指稱
    ：系爭本票係被告及游善媛向伊借款時所簽發者云云，被告
    則堅詞否認曾向告訴人借款及簽發系爭本票等節，是本件首
    應究明者，厥為被告與告訴人間是否確有前開系爭本票之債
    權債務關係存在。
  (二)系爭本票前經本院另案審理被告涉嫌誣告等案件（案號：九
    十四年度訴字第二五六七號）時，將之併同該案當庭採集之
    被告與游善媛十指指紋卡，送請內政部警政署刑事警察局以
    特徵比對及放大比對法鑑定結果，認系爭本票發票人欄內之
    指紋與游善媛指紋卡右拇指指紋之紋型、特徵點均相同，係
    屬同一人之指紋，有該局九十五年八月十四日刑鑑字第０九
    五００九０四四三號鑑定書影本一份在卷可稽（附於本院卷
    宗）。再觀諸系爭本票發票人欄內之「戊○○」、「丁○○
    」簽名，與游善媛在渠所涉偽造有價證券一案（案號：臺灣
    板橋地方法院檢察署九十三年度偵續字第二四八號），於九
    十三年七月二十六日偵查庭中當庭書寫「戊○○」、「丁○○」字跡相仿，尤其「游」字中間「方」字及「準」字右上
    部「隹」之特殊寫法，及「隹」字連接下方「十」字之特殊
    筆流均屬一致，有系爭本票影本以及前述當庭書寫字跡之紙
    張影本各一份存卷足憑（見臺灣板橋地方法院檢察署九十二
    年度發查字第二０三五號），足認系爭本票發票人欄內之「
    戊○○」、「丁○○」簽名及指印，均係證人游善媛而非被
    告所為，殆屬無疑，是被告辯稱其並未簽發系爭本票一節，
    應堪採信。
  (三)再者，證人即告訴人於本院審理時證稱：被告與戊○○於八
    十年間向伊借錢，渠等借錢皆係透過庚○○，伊答應後，便
    約在臺北巿忠孝東路和復興南路口第一銀行一樓，因為丁○○還沒來，伊把錢交給庚○○後就先走了，伊將錢交給庚○○時，有看到戊○○；庚○○嗣將上址房屋暨土地權狀、身
    分證正本、印鑑章交給伊，後來渠等要將前開物品先拿回去
    ，所以叫被告簽保管條給伊，保管條係在第一銀行簽的，係
    庚○○與渠等約在那邊，伊沒有在場等語。而證人庚○○於
    本院審理時結證稱：伊不認識被告，只認識戊○○，戊○○
    有跟伊說要借錢，並表示渠妹妹（按：即被告）之房子可以
    借渠供擔保，伊便介紹渠至尋代書那邊辦理抵押貸款，伊並
    未幫忙轉交借款或經手保管條、四十五萬元本票之事；戊○○曾交付三張本票給伊，面額都係三萬元，但係向伊借錢等
    語（以上均見本院九十五年十二月七日審判筆錄）。則依證
    人即告訴人所述上情，渠均未曾親自與被告聯繫有關借貸或
    交付款項事宜，且據證人庚○○之證詞，其根本不認識被告
    ，亦未曾介紹被告或游善媛向告訴人借款，從而，被告辯稱
    ：伊未向告訴人借款一節，即非無據。
  (四)另告訴人曾於偵查中提出保管條一紙（見臺灣板橋地方法院
    檢察署九十二年度他字第三一一八號偵查卷第二四頁），據
    以指稱：被告曾向持所有權狀正本、印鑑證明、身分證及印
    鑑章向伊借款一節。惟觀諸該紙保管條，其上雖記載「保管
    條」、「所有權狀正本（４張）、印鑑證明（４張）、身份
    證、印鑑」、「丁○○（簽名一枚及印章二枚）」等字樣；
    惟被告僅坦承其中「所有權狀正本（４張）、印鑑證明（４
    張）、身份證、印鑑」等文字樣係渠所書寫，惟辯稱：「保
    管條」及「丁○○」等文字及印文則非渠所書寫、蓋印等語
    （見本院九十五年十二月七日審判筆錄）。此經本院另案審
    理被告所涉嫌前述誣告等案件時，當庭勘驗告訴人所提出之
    上揋保管條正本，該保管條係書寫於華南商業銀行送款單存
    根背面，其上記載有「保管條」、「所有權狀正本（４張）
    、印鑑證明（４張）、身份證、印鑑」、「丁○○」等文字
    樣，且在「丁○○」簽名下方蓋用「丁○○」之印文二枚，
    「保管條」三字係以藍色原子筆書寫，其餘部分則係以黑色
    原子筆書寫，此據本院九十四年度訴字第二五六七號刑事判
    決載述綦詳，是就一般人之書寫習慣而言，若係於同一時、
    地書寫前開文字，實無特意以二種不同顏色之原子筆書寫之
    必要，是被告辯稱其上「保管條」三字係遭他人日後添加一
    節，並非無據。況由該保管條所記載之內容僅為「所有權狀
    正本（４張）、印鑑證明（４張）、身份證、印鑑」等文字
    ，既未記載開立之目的為何，亦未記載開立之對象為何，由
    其上簡單數字之記載，並無法推斷被告書立前開字據之目的
    為何，自難據該紙保管條逕以認定被告卻有交付不動產權狀
    、國民身分證、印鑑章等物予告訴人而借貸金錢之事。
  (五)綜上所述，被告辯稱：伊並未親自或授權他人簽發系爭本票
    ，亦未曾向告訴人借款等語，尚非不可採信。是本件既無法
    證明被告與告訴人間確有債權債務關係存在，則被告縱有處
    分其所有不動產之行為，亦難認其有何損害債權之事實及主
    觀意圖，即無法逕以刑法損害債權罪相繩。此外，復查無其
    他積極證據足認被告有公訴意旨所指犯行，揆諸首揭意旨，
    本件既不能證明被告犯罪，自應諭知無罪之判決。
據上論斷，應依刑事訴訟法第三百零一條第一項前段，判決如主
文。
本件經檢察官張瑞娟到庭執行職務。
中　　華　　民　　國　　96　　年　　1 　　月　　24　　日
                  刑事第七庭審判長法　官  胡　堅　勤
                                  法　官　李　君　豪
                                  法　官　王　瑜　玲
上列正本證明與原本無異。
如不服本判決，應於判決送達後10日內向本院提出上訴狀（應附
繕本），上訴於臺灣高等法院。
中　　華　　民　　國　　96　　年　　1 　　月　　25　　日
                                  書記官  陳  香  君
